臺灣屏東地方法院刑事裁定
110年度聲簡再字第6號
聲  請  人
即受判決人  傅信銘







上列聲請人即受判決人因竊盜等案件，對於本院中華民國110年8
月10日110年度簡字第701號第一審判決（聲請簡易判決處刑案號
：110年度偵字第3052號），聲請再審，本院裁定如下：
    主  文
再審之聲請駁回。
    理  由
一、聲請意旨略以：聲請人即受判決人傅信銘（下稱聲請人）因
    竊盜等案件，經本院110年度簡字第701號判決判處罪刑確定
    ，但依聲請人當兵時之體檢報告，被告係心智不足而得依刑
    法第19條第2項減輕其刑，方為適法，爰依法聲請再審等語
    。
二、聲請再審，應以再審書狀敘述理由，附具原判決之繕本及證
    據，提出於管轄法院為之。但經釋明無法提出原判決之繕本
    ，而有正當理由者，亦得同時請求法院調取之。法院認為聲
    請再審之程序違背規定者，應以裁定駁回之，但其不合法律
    上之程式可以補正者，應定期間先命補正，刑事訴訟法第42
    9 條、第433 條定有明文。經查，聲請人因竊盜等案件，經
    本院於民國110 年8 月10日以110 年度簡字第701 號判決判
    處有期徒刑3月確定等情，有臺灣高等法院被告前案紀錄表
    及上開判決1 份在卷可稽。聲請人聲請再審雖未附具原判決
    之繕本及證據，惟本院審酌其現因案在監執行中，人身自由
    受到拘束，提出原確定判決之繕本確有事實上之困難，應認
    有正當理由，為兼顧其特別救濟程序之訴訟權保障，由本院
    逕依職權調取原判決以代其原判決繕本之提出，先予敘明。
三、按刑事訴訟法第420 條第1 項第6 款規定：「因發現新事實
    或新證據，單獨或與先前之證據綜合判斷，足認受有罪判決
    之人應受無罪、免訴、免刑或輕於原判決所認罪名之判決者
    ，為受判決人之利益，得聲請再審。」同條第3 項規定：「
    第1 項第6 款之新事實或新證據，指判決確定前已存在或成
    立而未及調查斟酌，及判決確定後始存在或成立之事實、證
    據。」即所謂發現之新事實、新證據，不以該事證於事實審
    法院判決前已存在為限，縱於判決確定後始存在或成立之事
    實、證據，亦屬之。惟須就該事證單獨或結合先前已經存在
    卷內之各項證據資料，予以綜合判斷觀察，認為足以動搖原
    有罪之確定判決，而為受判決人無罪、免訴、免刑或輕於原
    判決所認罪名之判決者，始得聲請再審。申言之，各項新、
    舊證據綜合判斷結果，不以獲致原確定判決所認定之犯罪事
    實，應是不存在或較輕罪名之確實心證為必要，而僅以基於
    合理、正當之理由，懷疑原已確認之犯罪事實並不實在，可
    能影響判決之結果或本旨為已足。但反面言之，無論新、舊
    、單獨或結合其他卷存證據觀察，綜合判斷之評價結果，如
    客觀上尚難認為足以動搖原確定判決所認定之事實者，即無
    准許再審之餘地（最高法院109 年度台抗字第268 號裁定意
    旨參照）。
四、再按刑事訴訟法第420 條第1 項第6 款後段所謂應受輕於原
    判決所認罪名之判決，係指應受較輕罪名之判決而言，至宣
    告刑之輕重，乃量刑問題，不在本款所謂罪名之內（最高法
    院56年台抗字第102 號判例要旨參照）；所謂輕於原判決所
    認罪名，係指與原判決所認罪名比較，其法定刑較輕之相異
    罪名而言，例如原認放火罪實係失火罪，原認殺尊親屬罪實
    係普通殺人罪。至於同一罪名之有無加減刑罰之原因者，僅
    足影響科刑範圍而罪質不變，即與「罪名」無關，自不得據
    以再審。從而自首、未遂犯、累犯、連續犯等刑之加減，並
    不屬於刑事訴訟法第420 條第1 項第6 款所指罪名之範圍（
    最高法院70年度第7 次刑事庭會議決議意旨可參）；是該條
    文既曰輕於原判決所認「罪名」，自與輕於原判決所宣告之
    「罪刑」有別，所謂輕於原判決所認罪名，係指與原判決所
    認罪名比較，其法定刑較輕之相異罪名而言，至刑之加減事
    由，並不屬於該條第1 項第6 款所指罪名之範圍（最高法院
    101 年度台抗字第768 號、102 台抗字第436 號裁定意旨參
    照）。
五、經查：
  ㈠行為時因精神障礙或其他心智缺陷，致不能辨識其行為違法
    或欠缺依其辨識而行為之能力者，不罰。行為時因前項之原
    因，致其辨識行為違法或依其辨識而行為之能力，顯著減低
    者，得減輕其刑，刑法第19條第1 項、第2 項定有明文。是
    聲請人縱有精神障礙或其他心智缺陷，仍需個案判斷其「行
    為時」之辨識及控制行為之能力是否喪失或顯著降低，始能
    據以認定是否能依上開規定不罰或減輕其刑。從而據以判斷
    聲請人精神狀況及控制、辨識能力之證據資料，自亦應與聲
    請人本案犯罪時點有關，始足當之。查本案聲請人固主張其
    因智能偏低而被判定免役，並提出臺灣省高雄縣役男徵兵檢
    查體位判定結果通知書及役男體格檢查表在卷可查（本院卷
    第7 至10 頁），惟前揭體格檢查表及體位判定僅係用於聲
    請人是需服兵役而為判定，並非針對聲請人是否有刑法第19
    條第2 項所定之情事而鑑定，且其體位檢查時間為98年2 月
    3日，與本案竊盜犯行之行為時間點110 年2 月12日，差距
    達12年，是該體位判定結果顯不足以認定聲請人於實施本案
    犯罪行為當時，有辨識其行為違法或依其辨識而行為之能力
    顯著降低之情形。揆諸首揭說明，聲請人所舉之上開事證，
    無論係單獨或結合先前已經存在卷內之各項證據資料予以綜
    合判斷，均難認有足以動搖原確定之有罪判決，使其得受有
    利裁判之情形，而均與刑事訴訟法第420 條第1 項第6 款之
    規定不符。
  ㈡況不論聲請人於案發時是否有因智能偏低，致其辨識行為違
    法或依其辨識而行為之能力顯著減低，刑法第19條第2 項亦
    僅屬刑度之減輕，只涉及科刑範圍，罪名則未變，屬法院具
    裁量權之「得減輕其刑」，而不足以動搖原確定判決認定之
    罪名，亦即僅得為量刑之參酌資料，仍不影響該行為之罪質
    ，故不屬於是否應受無罪、免訴、免刑或輕於原判決所認罪
    名等事項之審酌資料。
六、綜上所述，本件聲請再審意旨所列之論述及所憑之證據，無
    論單獨或結合其他卷存證據觀察，綜合判斷之評價結果，客
    觀上均難認足以動搖原確定判決所認定之事實，均非屬刑事
    訴訟法第420 條第1 項第6 款所謂「因發現新事實或新證據
    ，單獨或與先前之證據綜合判斷，足認受有罪判決之人應受
    無罪、免訴、免刑或輕於原判決所認罪名之判決者」之情形
    ，自難認有何再審之理由。聲請人之再審聲請，顯無理由，
    應予駁回。另按刑事訴訟法第429 條之2 前段規定，聲請再
    審之案件，除顯無必要者外，應通知聲請人及其代理人到場
    ，並聽取檢察官及受判決人之意見。其立法意旨係為釐清聲
    請再審是否合法及有無理由，故除顯無必要者外，如依聲請
    意旨，從形式上觀察，聲請顯有理由而應裁定開始再審；或
    顯無理由而應予駁回，例如提出之事實、證據，一望即知係
    在原確定判決審判中已提出之證據，經法院審酌後捨棄不採
    ，而不具備新規性之實質要件，並無疑義者；或顯屬程序上
    不合法且無可補正，例如聲請已逾法定期間、非屬有權聲請
    再審之人、對尚未確定之判決為聲請、以撤回或法院認為無
    再審理由裁定駁回再審聲請之同一原因事實聲請再審等，其
    程序違背規定已明，而無需再予釐清，且無從命補正，當然
    毋庸依上開規定通知到場聽取意見之必要，庶免徒然浪費有
    限之司法資源（最高法院109 年度台抗字第401 號刑事裁定
    意旨參照）。本件自形式觀察，即可認聲請人據以聲請再審
    之理由，除不符刑事訴訟法第420 條第1 項第6 款所稱新事
    實、新證據之要件，亦與刑事訴訟法所定聲請再審之要件無
    一相符，已如上述，符合刑事訴訟法第429 條之2 顯無必要
    之要件，為免浪費有限之司法資源，本院認無踐行通知再審
    聲請人到場並聽取檢察官意見等程序之必要，附此敘明。
據上論斷，應依刑事訴訟法第434 條第1 項，裁定如主文。
中　　華　　民　　國　　111 　年　　3 　　月　　23　　日
                  刑事第一庭    法  官  涂裕洪
以上正本證明與原本無異。
如不服本裁定應於裁定送達後十日內向本院提出抗告書狀並敘述
抗告之理由。
中　　華　　民　　國　　111 　年　　3 　　月　　23　　日
                                書記官  林祥玉